【裁判字號】    89,上訴,41
【裁判日期】    890509
【裁判案由】    毒品危害防制條例
【裁判全文】
臺灣高等法院刑事判決                      八十九年度上訴字第四十一號
    上  訴  人  甲○○
    即  被  告
    選任辯護人  蔡茂西
右上訴人因違反毒品危害防制條例案件，不服臺灣臺北地方法院八十八年度訴字第一
六三號，中華民國八十八年十一月二十九日第一審判決（起訴案號：臺灣臺北地方
法院檢察署八十八年度偵字第二三三六二號），提起上訴，本院判決如左：
    主      文
原判決撤銷。
甲○○共同販賣第二級毒品，未遂，處有期徒刑肆年。
扣案第二級毒品安非他命壹拾柒包（毛重肆參點柒柒公克、淨重參捌點柒貳公克、驗
餘淨重參捌點零捌公克），均沒收銷燬之。
    事      實
一、甲○○前於民國八十八年十月十三日，在臺北市○○街十八巷十八號四樓住處，
    向年齡約三十歲自稱姓名為GEORGE之成年男子，購買第二級毒品安非命供己非法
    施用（施用第二級毒品行為部分，另由檢察官聲請觀察勒戒），嗣因有人敲門，
    GEORGE乃伺機將第二級毒品安非他命三小包（淨重０‧八八公克）置於甲○○所
    有之夾克口袋內，並將其另所持有之安非他命置於錄影帶空盒內，利用甲○○不
    知之際，將之藏置於甲○○住處天花板內。GEORGE嗣意圖營利，先於不詳時地與
    JOHNSON（確實姓名年籍不詳）談妥以新臺幣（下同）五千元之價格，將上開置
    於甲○○夾克內之安非他命出賣予JOHNSON，於八十八年十月十八日以電話告知
    甲○○將安非他命置於夾克之事，並通知甲○○將前置於夾克內之安非他命交予
    JOHNSON並收取五千元，甲○○乃與GEORGE基於共同營利販賣安非他命之意思聯
    絡，利用由其任職餐廳前往臺北市○○街購買佐料之機會，返回其住處穿上內置
    安非他命三包之夾克，於八十八年十月十八日晚上七時三十分許，依GEORGE於電
    話中之指示，在臺北市○○街四號前等待JOHNSON前來取貨交款時，為警當場查
    獲，始未得逞，並當場扣得甲○○所持有之安非他命三包（合計淨重為０‧八八
    公克），再經警於其住處查得安非他命十四包（連同在其夾克內所查獲之安非他
    命總毛重肆參點柒柒公克、總淨重參捌點柒貳公克、總驗餘淨重參捌點零捌公克
    ）。
二、案經臺北市政府警察局中正第二分局報請臺灣臺北地方法院檢察署檢察官偵查起
    訴。
    理      由
一、訊據被告甲○○固承認先前曾向GEORGE購買安非他命，而GEORGE通知其於右揭時
    地將上開三包安非他命交付予 JOHNSON，嗣為警查獲，並扣得上開物品等情不諱
    ，然否認有何與GEORGE共同販賣安非他命犯行，辯稱：上開三包安非他命係於八
    十八年十月十三日，由GEORGE自行放在其夾克口袋內，並自行將其餘安非他命另
    置於其住處天花板內，當時其並不知情，嗣後始告知將安非他命置於夾克之內，
    而當天GEORGE打電話要其幫忙拿安非他命給JOHNSON，因GEORGE說他也會去，其
    才幫忙拿過去，並無與之共同販賣之意圖云云。惟查：
    (一)被告為警查獲時所持有置於夾克內之三包物品，連同嗣後在其住處所查獲之結
      晶物十四包，經送鑑驗結果，毛重肆參點柒柒公克、淨重參捌點柒貳公克、驗
      餘淨重參捌點零捌公克，均為第二級毒品安非他命，有內政部警政署刑事警察
      局鑑驗通知書在本院卷內可稽。
    (二)被告雖於本院調查時否認知悉所穿著夾克內置有安非他命三包。惟查，被告係
      經GEORGE告知而得知其所有夾克內置有三包安非他命，經GEORGE指示而返回住
      處取出右揭置有安非他命之夾克，再前往右揭指定處所，業據被告於本院調查
      時供承不諱（本院89.1.21.訊問筆錄），被告辯稱不知夾克內置有安非他命乙
      節，核與事實即屬不符。次查，被告雖於本院調查時辯稱當日因略覺感冒，乃
      穿上右揭夾克云云，惟被告攜帶右揭安非他命前往右揭被查獲處所之目的，係
      準備將夾克內之安非他命交付 JOHNSON並收取五千元之事實，業據被告於警訊
      時供稱：「該安非他命係友人GEORGE叫我帶至右述地點販賣給強生」、「安非
      他命是喬治於今（十八）日十七時三十分許，以電話聯絡我，要我於十九時許
      將右三包安非他命帶至北市○○街四號前，並以新臺幣五千元販售給強生。」
      （偵查卷第四頁反面、第五頁正反面），並於檢察官偵查時供稱：「是喬治打
      電話給我帶毒品過去。」（同上卷第二三頁反面），嗣於原審裁定羈押被告前
      之訊問時供稱：「是喬治打電話給我，說他把安非他命交給我，要我轉交給傑
      森。我說我上班沒空，他就懇求我，我就答應，喬治託我拿三包說值五千元，
      拿給傑森，並要我向傑森拿錢（貨款）」、「（喬治有說五千元如何交給他否
      ）他說有時間會去找我。」（聲羈卷第七頁、第八頁），其後於原審時供稱：
      「前二次打電話給我，我都不肯，第三次GEORGE跟我說，他上次放了三包安非
      他命在我那，叫我幫他順路帶給 JOHNSON。」（原審卷第二一頁），雖被告嗣
      於本院調查審理時辯稱渠並不諳國語，故上開筆錄並不實在云云，然據被告辯
      護人提出由三立影視股份有限公司所播放「目擊現場」節目側錄所得錄影帶，
      依該錄影帶所顯示字幕，被告於亦確自承「這個是五千」、「GEORGE說這個人
      要的，GEORGE說這件衣服給他。」（本院卷附譯本第五、六頁），再參之被告
      於原審經指定英語通譯到場時所為供述亦自承受GEORGE指示而攜帶安非他命前
      往右開處所之事實，足徵被告前於警訊、偵查中所為供述，與事實並無不合之
      處，尚難僅因其不熟諳國語，遽認其於警訊、偵查時所為供述全不可採。
    (三)被告確曾向GEORGE購買安非他命，此為被告迭於偵、審中供述明確，足證被告
      明知GEORGE為販賣安非他命之人，雖因GEORGE住處不詳，致本院無法傳喚以明
      其購入安非他命之價額，然販賣安非他命事涉重典，苟無利潤可圖，並無販賣
      之實益，而被告學歷為大學畢業，有其警訊筆錄在卷可憑，是依被告之認知，
      對於GEORGE販賣安非他命獲利乙節，當屬明知。被告依GEORGE指示而攜帶安非
      他命前往指定地點欲行交付他人並收取五千元，雖其並非與GEORGE共同販入，
      然就攜帶安非他命前往右揭處所交付JOHNSON並收取五千元之行為，在客觀上
      業已參與賣出之構成要件行為，自與GEORGE就該次賣出安非他命行為具有犯意
      聯絡及行為分擔，雖於未及交付之際為警查獲而未得逞，然仍未解於其販賣未
      遂罪責之成立。
    (四)證人乙○○於本院調查時固到庭證稱被告當天曾向伊表示外出購買物品，且被
      告另聲請傳喚證人即其任職餐廳同事丙○○（即阿布）到庭證明其當天係外出
      購物。然查，證人丙○○（即阿布）經本院按址傳喚結果，該次通知以無此人
      而退回；且依右揭事證，被告係利用於外出購買物品之際而返家取出置有安非
      他命之夾克再前往右揭由GEORGE指定之處所，則證人乙○○所為證述縱係屬實
      ，亦不足援為有利於被告認定之依據。
    綜右事證，被告所為否認販賣安非他命之辯解，核屬卸責之詞，並不足援為有利
    於被告認定之依據，被告右揭犯罪行為，已經證明，應依法論科。
二、核被告所為，係犯毒品危害防制條例第四條第五項、第二項之販賣第二級毒品未
    遂罪，被告已著手犯罪實施，因為警查獲而未果，爰依刑法第二十六條前段規定
    減輕其刑。又其販賣安非他命前後持有安非他命之低度行為，應為販賣之高度行
    為所吸收，不另論罪。又GEORGE為年齡約三十歲之人，業據被告於本院調查時供
    明（本院89.1.21.訊問筆錄），其與成年男子GEORGE間有犯意之聯絡與行為之分
    擔，為共同正犯。公訴意旨雖另以：被告與GEORGE基於概括犯意連續販賣第二級
    毒品，而應論以連續犯等語。惟查：公訴意旨僅記載被告與GEORGE共同販賣安非
    他命予JOHNSON之一個販賣行為，並未記載被告有何連續販賣犯行，被告亦自承
    僅有此次要交付安非他命予JOHNSON，此外復查無其他積極證據足資證明被告有
    連續販賣安非他命犯行，然因依公訴意旨認此部分與上開有罪部分，具有連續犯
    之裁判上一罪之關係，該未能證明犯罪部分，爰不另為無罪之諭知，併此敘明。
三、原審法院經審理結果，對被告為論罪科刑之判決，固非全屬無見。惟查：(一)本件
    並無任何積極證據足以證明被告攜帶前往右揭處所而被查獲之安非他命三包，係
    先由被告與GEORGE所共同販入，其就GEORGE早已販入之安非他命，與GEORGE共同
    共同賣予 JOHNSON未果行為，應成立販賣第二級毒品未遂罪，原審認其犯販賣既
    遂，該部分事實認定與法律適用，尚有未合；(二)被告係於八十八年十月十八日販
    賣第二級毒品安非他命未遂，原審判決事實則載為八十八年十一月十八日，致犯
    罪事實與卷內證據資料不合；(三)扣案第二級毒品安非他命壹拾柒包，毛重為肆參
    點柒柒公克、淨重為參捌點柒貳公克、驗餘淨重則為參捌點零捌公克，原審僅依
    臺北市政府警察局中正第二分局初步鑑驗報告書，認定該十七包合計淨重二十五
    ‧七四公克，亦屬違誤。被告否認犯販賣第二級毒品罪而提起上訴，固無理由，
    然原審判決既有上開可議，仍應由本院將原審判決撤銷並予以改判。爰審酌被告
    品行，犯罪之動機、目的、手段、販賣毒品之行為所生危害及犯罪後態度等一切
    情狀，量處如主文第二項所示之刑，以示懲儆。扣案之安非他命十七包（毛重為
    肆參點柒柒公克、淨重為參捌點柒貳公克、驗餘淨重則為參捌點零捌公克）均屬
    第二級毒品，應依毒品危害防制條例第十八條第一項前段規定沒收併銷燬之；至
    同時查獲並扣案之吸食器一個、分裝夾鏈袋五十三個及針孔攝影機一具，並無積
    極證據證明係被告所有供販賣安非他命犯罪所用之物，該部分物品，均不併予宣
    告沒收，附此敘明。
據上論斷，應依刑事訴訟法第三百六十九條第一項前段、第三百六十四條、第二百九
十九條第一項前段，毒品危害防制條例第四條第五項、第二項、第十八條第一項前段
，刑法第十一條前段、第二十八條判決如主文。
本案經檢察官吳慎志到庭執行職務
中    華    民    國      八十九      年      五      月       九       日
                            臺灣高等法院刑事第十七庭
                                審判長法  官  陳  正  雄
                                      法  官  許  錦  印
                                      法  官  林  勤  純
右正本證明與原本無異。
如不服本判決應於收受送達後十日內向本院提出上訴書狀，其未敘述上訴之理由者並
得於提起上訴後十日內向本院補提理由書（均須按他造當事人之人數附繕本）。
                                      書記官  賴  思  華
中    華    民    國      八十九      年      五      月      十二      日
附錄本案所犯法條全文：
毒品危害防制條例第四條：
製造、運輸、販賣第一級毒品者，處死刑或無期徒刑、處無期徒刑者，得併科新臺幣
一千萬元以下罰金。
製造、運輸、販賣第二級毒品者，處無期徒刑或七年以上有期徒刑，得併科新臺幣七
百萬元以下罰金。
製造、運輸、販賣第三級毒品者，處五年以上有期徒刑，得併科新臺幣五百萬元以下
罰金。
製造、運輸、販賣專供製造或施用毒品之器具者，處一年以上七年以下有期徒刑，得
併科新臺幣一百萬元以下罰金。
前四項之未遂犯罰之。


司法院資訊處製作；財團法人民間司法改革基金會備份。
